【裁判字號】    92,訴,550
【裁判日期】    920731
【裁判案由】    公共危險
【裁判全文】
臺灣高雄地方法院刑事判決                          九十二年度訴字第五五號
    公  訴  人  臺灣高雄地方法院檢察署檢察官
    被      告  甲○○
右列被告因公共危險案件，經檢察官提起公訴（九十二年度偵字第一二四六號），本
院判決如左：
    主  文
甲○○放火燒燬他人所有汽車之前座、後座車椅及左後車門內側，致生公共危險，累
犯，處有期徒刑壹年陸月。扣案之打火機壹只沒收之。
    事  實
一、甲○○前因妨害家庭案件，經本院以八十五年度訴字第一二九○號判處有期徒刑
    二年確定，又因偽造文書及脫逃案件，經本院及臺灣花蓮地方法院分別判處有期
    徒刑四月、三月確定，甫於民國八十九年五月十四日執行完畢；詎其明知高雄縣
    燕巢鄉深水村臥牛巷二０之一號前空地周圍，除一側係巷道外，其他三邊均環繞
    房舍，如放火燃燒汽車可能延燒周邊住宅，而有致生公共危險之虞，竟因心情不
    佳，而基於放火燒毀他人汽車車內座椅及車門內側之犯意，於九十一年十一月十
    五日十二時許，趁友人丙○○所有車牌號碼ＢＭ—九三五五號自用小客車停放於
    高雄縣燕巢鄉深水村臥牛巷二０之一號前空地，無人看守之際，將上半身自前開
    車輛副駕駛座車窗處伸入車內，並持自己所有之打火機，點燃該車駕駛座背後與
    乘客座間附近，致火源向車內四處擴散延燒後繼續獨立燃燒，致生公共危險，嗣
    因火勢猛烈，甲○○身體乃彈開後仰，右手所持之前述打火機同時掉落在地，上
    開情節均為丙○○之母乙○○○在場目擊，並立即叫醒丙○○以電話報警，丙○○復持滅火器滅火，始將火勢撲滅而未釀成巨災；惟該車前座、後座車椅及左後
    車門內側均已遭燒燬；嗣經高雄縣政府消防局燕巢消防分隊及警員等到場後，始
    悉上情，並扣得甲○○所有之前述打火機一只。
二、案經高雄縣政府警察局岡山分局報請臺灣高雄地方法院檢察署檢察官偵查起訴。
    理  由
一、訊據被告甲○○固坦承於右揭時、地，將上半身伸入告訴人丙○○所有之上開車
    輛內，不久該車乃起火燃燒之事實；惟矢口否認有何放火燒燬他人汽車內部之犯
    行，辯稱：我沒有放火，丙○○也沒有委託我修車，我是路過該處，才被誤認為
    火是我放的，當時我身體雖有進入ＢＭ—九三五五號車內，但他們出來看到我時
    ，我已經站在車外，當時車子還沒有燒起來，至於打火機是抽菸用的，我並沒有
    拿來放火云云，然查：
  (一)告訴人所有上開車輛之前座、後座車椅及左後車門內側，於前揭時、地遭火燒燬
    等情，迭據告訴人於警詢、偵查及本院訊問時指訴歷歷，核與目擊證人乙○○○
    於警詢、偵查及本院訊問時所述相符；且該車經燃燒後，內部全數車椅及左後車
    門內側均經燒燬，有高雄縣政府警察局岡山分局刑事偵查卷宗所附編號二至四號
    之照片三幀，及該卷所附高雄縣政府消防局九十一年十一月二十五日所製作之火
    災原因調查報告書（下稱火災原因調查報告書）中編號六至八之照片三幀、及火
    災原因調查報告書摘要、火災現場勘查紀錄及原因各一份在卷可稽，足認該車之
    前座、後座車椅及左後車門內側已因燃燒致失效用而毀損。
  (二)本案之起火原因依據目擊者乙○○○筆錄、現場火流狀況及鑑識人員現場勘驗結
    果，上開車輛外觀保持完整，僅駕駛座椅背後燃燒較嚴重，後乘客座僅座椅表面
    燒熔，燃燒情形係由駕駛座背後與後乘客座之間向四周擴大燃燒，故研判起火處
    為駕駛座背後與乘客座間附近，且現場排除化學物品自燃、遺留火種、電氣、機
    械磨損因素之可能，故起火原因以人為因素引起之可能性較大等情，有火災原因
    調查報告書所附之火災原因調查報告書摘要一紙可參；按車輛停放於空地，鮮有
    自行起火之可能，且起火點亦不可能發生於未有易燃物之駕駛座背後與乘客座間
    附近，堪信上開車輛係經人為縱火，而非意外起火無訛；參以證人乙○○○指證
    本案係由被告持打火機縱火所致，並當場扣得被告所有之打火機一只，顯見上開
    車輛之前座、後座車椅及左後車門內側遭火燒燬，係由被告所為。
  (三)經本院依職權函請高雄縣政府警察局岡山分局深水派出所，拍攝失火時上開車輛
    停放處與周邊房舍、建物之距離與相對位置，並繪製簡圖結果，該車起火燃燒地
    點四周，除後方係巷道外，其他三邊均環繞房舍，且距離左側平房、前方儲藏室
    、及右側二樓式房屋，分別僅有二‧○五公尺、九‧四公尺、及三‧○五公尺左
    右，又該車與房舍間尚有諸多雜物堆置，此有現場繪圖一紙及現場相片圖所附之
    照片五幀足憑；參以該車輛油箱中仍有汽油存在，業據告訴人於本院九十二年四
    月二日訊問時陳明，則放火燃燒該車，極可能造成猛烈火勢，甚至有爆炸危險，
    更有延燒附近屋舍之虞，則被告之縱火行為，顯已致生公共危險。
  (四)被告雖以前詞置辯，惟查：
    1.被告於九十二年七月十一日本院審理時自陳上開車輛起火燃燒時，其正在該車
      輛停放處，且不久前有將身體伸入該車等語，核與告訴人所述相符，而證人乙○○○於警詢、偵查及本院訊問時亦証稱：我有看到被告將身體自副駕駛座旁
      窗戶伸入我兒子車內等語，則被告身體確有進入上開車內，應屬無疑。
    2.關於被告當時為何進入車內部分：
      (1)被告於九十一年十一月十五日警詢時辯稱：告訴人請我修理車子的蓄電池，
        所以我才進入車內，但我剛啟動引擎，車內即起火燃燒云云；另於九十二年
        一月二十三日偵查中改稱：我是進入車內要修理音響之喇叭線等，一打開汽
        車電源，車子即起火燃燒，後來我跳出車外時，打火機才從我口袋掉出而留
        在現場云云；其供詞反覆，加以汽車之蓄電池與音響喇叭線，二者位置、結
        構均差異甚大，實無混淆之可能；另被告於九十二年七月十一日本院審理時
        再度更易前詞稱：於警詢、偵查時，我是因為害怕所以謊稱告訴人委託我修
        車，事實上並沒有這件事云云，益徵其辯詞之不可信。
      (2)告訴人於警詢、偵查及本院訊問時均稱：我車子的很正常，沒有故障，我也
        沒有請被告修理車子，況且被告根本不會修車，而火一熄滅，我有立即檢查
        車內，並沒有看到有被告所稱之修車工具留在裡面等語，參酌證人乙○○○
        所証當日目擊被告於上開車輛起火燃燒前後之舉措（詳如後述）；足見被告
        辯稱受託修車始進入上開車輛內云云，係屬杜撰之詞，無足採信；則被告亦
        無法合理交代當時為何要將身體伸入上開車內。
    3.關於被告辯稱：並未以打火機放火，是因為路過該處才被誤認為縱火者，且告
      訴人及乙○○○看到我時，我已經站在車外，當時車子還沒有燒起來，而打火
      機是在我身上找到的云云，俱與事實不符：
      (1)被告係於車子起火燃燒後，才離開上開車輛等情，業據被告前於九十二年一
        月二十三日偵查中供述明確，被告於本院審理時復以前詞置辯，實無足採。
      (2)上開車輛係經人為縱火，而非意外起火等情，已如前述，參以目擊證人乙○○○於警詢、偵查及本院訊問時均指證被告即縱火者等情不移，並稱：我看
        到被告從副駕駛座旁窗戶，將整個上半身伸進去，約二分鐘後車子即起火燃
        燒，火勢猛烈致將被告彈開，被告因此身體後仰，右手的打火機也同時掉落
        在地等語，顯見被告辯稱打火機係自其身上找到的云云，顯非屬實，被告確
        有手持打火機將上半身伸入副駕駛座旁窗內，縱火點燃駕駛座背後與乘客座
        間附近，應可認定。
  (五)綜上所述，被告所辯係事後畏罪卸責之詞，不足採信；本案事證明確，被告之犯
    行堪以認定。
二、核被告所為係犯刑法第一百七十五條第一項之放火燒燬他人所有汽車之前座、後
    座車椅及左後車門內側，致生公共危險罪。被告前因妨害家庭案件，經本院以八
    十五年度訴字第一二九○號判處有期徒刑二年確定，又因偽造文書及脫逃案件，
    經本院及臺灣花蓮地方法院分別判處有期徒刑四月、三月確定，於八十九年五月
    十四日執行完畢，有卷附臺灣高等法院被告全國前案紀錄表一紙可按，其受有期
    徒刑執行完畢，五年內再犯有期徒刑以上之罪，為累犯，應依法加重其刑。被告
    係將上半身自前開車輛副駕駛座車窗處伸入車內，已如前述；公訴人誤認被告係
    由前門進入前開車輛內縱火，容有未洽，併此敘明。爰審酌被告僅因心情不佳，
    即以激烈手段實行縱火，且縱火處為三邊緊鄰房舍之空地，所為對告訴人財產、
    社會公共安全造成莫大危害，犯罪所生損害重大；且被告犯罪後猶一再飾詞圖卸
    ，不知悔悟，犯罪後態度不佳等一切情狀，量處如主文所示之刑，以示懲儆。扣
    案之打火機一個，乃被告所有並供犯罪所用之物，業經被告陳明在卷，復經證人
    乙○○○証述明確，爰依刑法第三十八條第一項第二款宣告沒收之。
據上論斷，應依刑事訴訟法第二百九十九條第一項前段，刑法第一百七十五條第一項
第四十七條、第三十八條第一項第二款，判決如主文。
中    華    民    國      九十二      年      七      月     三十一     日
                                  臺灣高雄地方法院刑事第四庭
                                  審判長  法  官  陳明富
                                          法  官  卓立婷
                                          法  官  洪珮婷
右正本證明與原本無異。
如不服本判決，應於判決送達後十日內，向本院提出上訴狀。
                                書記官    于耀文
中    華    民    國      九十二      年     七      月      三十一    日


司法院資訊處製作；財團法人民間司法改革基金會備份。
